【裁判字號】    89,訴,513
【裁判日期】    890804
【裁判案由】    偽造文書等
【裁判全文】
臺灣臺南地方法院刑事判決                          八十九年度訴字第五一三號
    公  訴  人  臺灣台南地方法院檢察署檢察官
    被      告  甲○○
右列被告因詐欺案件，經檢察官提起公訴（八十八年度偵字第一一九三七、一三六五
三號），本院判決如左：
    主  文
甲○○連續行使偽造私文書，足以生損害於公眾及他人，處有期徒刑肆月。
如附表所示之印文沒收之。
    事  實
一、甲○○意圖不法利益並基於概括犯意，連續於民國八十八年五月及七月間，先後
    將來路不明之乙○○、丁○○等名義之身份証二張及偽造印章二顆，指示其所僱
    用不知情員工丙○○（另由檢察官為不起訴處分），交由不知情通訊業者「友聯
    通信行」及「長城通訊行」分別以乙○○、丁○○名義在『市內電話業務申請書
    』等相關文件上以郭、趙二人偽刻之印章盜用而蓋印其上，並在申請書上填載郭
    、趙二人之住址，持向中華電信股份有限公司台南營業處（下稱中華電信台南營
    業處）申辦市內電話號碼（計：0000000 0000000 0000000 000000000線）使用
    ，使中華電信台南營業處陷於錯誤，誤以為郭、趙二人申請電話，向郭、趙二人
    追討電費用，甲○○因而取得免付費使用電話的利益，且足生損害於乙○○、丁○○及中華電信台南營業處；同年八、九月間為中華電信台南營業處發覺上情，
    先後函報警方處理。
二、案經台南市警察局及台南縣警察局永康分局移請台灣台南地方法院檢察署檢察官
    偵查起訴。
    理  由
一、本件訊據被告甲○○，固坦承有指示丙○○將「丁○○」身份証交由通訊業者（
    長城通訊行）委辦申請電話及指示丙○○向通訊業者（友聯通信行）取回「乙○○」申辦電話之資料等情不諱，惟矢口否認犯行；辯稱：伊與丙○○二人均受僱
    於某自稱「蔡啟明」者，而上開『丁○○』之身份証、印章等係該「蔡啟明」者
    所交付給伊，及伊係依「蔡啟明」之指示曾轉請丙○○向電訊業者取回『乙○○
    』之委辦電話資料等情云云。經查，被告甲○○指稱之「蔡啟明」不僅無法於警
    訊及偵查中具體指明，即本院調出全國名為蔡啟明者的戶籍資料供其辨識，被告
    亦無法從戶籍資料中指出其指為老闆的「蔡啟明」究係何人，則「蔡啟明」是否
    確有其人即屬可疑。次查，被告所僱員工丙○○分別在台南市警察局訊問時供稱
    ：「我老闆甲○○。」、「經老闆通知前往『友聯通信行』拿取一包塑膠袋，店
    員告訴我內有身份証（乙○○身份証）及錢。」、「他（甲○○）告訴我說，他
    在該通信行（友聯通信行）有申辦電話，要我前往看看是否已辦好，順便把証件
    拿回來。」、「甲○○當時經營大陸新娘仲介公司，我當時任職是擔任該公司接
    線生的職務。」等情，以上見卷附台南市警察局警訊筆錄，核與其於永康分局訊
    問時所陳「我有拿丁○○身份証及印章給常正大（長城通訊行外務員）是要申請
    電話。」、「（在警訊中當場指認甲○○口卡後稱）甲○○（就是）將丁○○的
    身份証及印章交給我的人沒錯。」、「我不認識丁○○，而是甲○○交給我（丁○○之身份証及印章）時，只說要申請電話而已，其他並沒有說什麼話。」等語
    相符，以上見卷附台南縣警察局永康分局警訊筆錄。另丙○○於偵查中亦稱：「
    丁○○身份証是甲○○拿給我的，我再委託常正大去申請電話，我在警訊所言實
    在，我確實受僱于甲○○。」、「我只是依照甲○○的指示去辦事。」、「我一
    月薪水二萬五千元（新台幣）是甲○○支付給我，公司地址在世貿大樓（台南縣
    永康市），我沒看過蔡啟明。」，於本院審理時丙○○亦稱係甲○○在公司將本
    件之身分證交給伊，則乙○○及丁○○的身分證係甲○○交由不知清的丙○○向
    通訊行申請市內電話，已甚明確。丙○○雖於本院審理時再改稱公司老闆係蔡啟
    明，見過蔡啟明將本件的身分證交給甲○○云云，顯係事後迴護甲○○之詞，難
    以採信。此外，復有遭偽製作之乙○○及丁○○之『市內電話業務申請書』在卷
    可參，事證明確，被告犯行，堪以認定。
二、核被告甲○○利用不知情之丙○○以乙○○及丁○○的身分證透過通訊行向中華
    電訊台南營業處申請市內電話，並偽造郭、趙二人印章印用於市內電話業申請書
    上，核其所為，係犯刑法第二百十六條、第二百十條行使偽造私文書罪之間接正
    犯。又利用郭．趙二人之名義申請電話，施用詐術使中華電信台南營業處陷於錯
    誤，所生電話費用向郭、趙二人追討，而取得免費使用市內電之不法利益，此部
    分所為另犯刑法第三百三十九條第二項之詐欺得利罪。被告盜用印章為偽造文書
    之部分行為，不另成罪。偽造文書後行使，偽造的低度行為為行使之高度行為所
    吸收，應僅論以行偽造私文書罪。其行使偽造私文書與詐欺得利罪二罪間，有方
    法結果之牽連關係，應從一重之行使偽造私文書罪處斷。又被告甲○○上開先後
    多次不法犯行，犯罪時間緊接，構成要件相同，顯係基於概括之犯意為之，應依
    連續犯規定論以一罪，依法並加重其刑。爰審酌被告犯罪之動機、目的、手段及
    所生危害、犯後態度等一切情狀，處如主文所示之刑，以資懲儆。如附表所示之
    印文為偽造之印文，應依法宣告沒收。
據上論斷，應依刑事訴訟法第二百九十九條第一項前段，刑法第五十六條、第二百十
六條、第三百三十九條第二項、第一項、第五十五條、第二百十九條、罰金罰鍰提高
標準條例第一條前段，判決如主文。
中      華      民      國      八十九      年      八      月    四    日
                              臺灣臺南地方法院刑事第一庭
                                      法  官  陳振謙
右正本證明與原本無異
如不服本判決應於送達後十日內向本院提出上訴狀
                                      書記官  陳南山
中      華      民      國      八十九      年      八      月    四    日
附表
中華電信電信股份有限公司台灣南區電信分公司台南營運處「市內電話業務申請書」
聯單號碼
89TNAN003095  上偽造丁○○之印文
88TNAN052165  上偽造乙○○之印文
附錄本案論罪科刑法條全文：
刑法第二百十條
  偽造、變造私文書，足以生損害於公眾或他人者，處五年以下有期徒刑。
刑法第二百十六條
  行使第二百十條至第二百十五條之文書者，依偽造、變造文書或登載不實事項或使
  登載不實事項之規定處斷。
刑法第二百十七條
  偽造印章、印文或署押，足以生損害於公眾或他人者，處三年以下有期徒刑。
  盜用印章、印文或署押，足以生損害於公眾或他人者，亦同。
刑法第三百三十九條
  意圖為自己或第三人不法之所有，以詐術使人將本人或第三人之物交付者，處五年
  以下有期徒刑、拘役或科或併科一千元以下罰金。
  以前項方法得財產上不法之利益或使第三人得之者，亦同。
  前二項之未遂犯罰之。


司法院資訊處製作；財團法人民間司法改革基金會備份。
